# 请教：关于不良债权收益权转移的终止确认问题

提问人：liujiang1234 时间：2018-07-21 18:07:31
请教陈版：
陈老师，您好！ A公司花 1 亿元从B购买不良资产，A公司将不良资产的收益权转让给C公司，约定将不良债权清收款项的80%转给C公司（A公司负责清收不良债权，清收款项的80%转给C公司），对价为1.2亿元，C公司已向A公司缴纳了 2500 万元的保证金，剩余部分分 2 年共 8 期支付。 自C公司在 2 年内将1.2亿元全部支付给A公司后，A公司才将80%的清收款项支付给C公司。若C公司未向A公司足额支付相应款项，A公司有权不归还C公司已经支付的款项且C公司不再享有不良资产的任何权益。 履约期间，A公司未经C公司的同意不得将不良债权转让给第三方。
针对该业务，A公司该怎么做会计处理？ 1 、取得债权时，是否确认金融资产？ 2 、与C签订合同时，是否终止确认金融资产？ 3 、分期收到C款项时，如何处理？ 4 、C未付全款时，A收到的清收款，怎么处理？
目前有几种意见： 1 、根据金融资产终止转移的流程图，不良资产的转移不能通过过手测试： （ 1 ）企业只有从该金融资产收到对等的现金流量时,才有义务将其支付给最终收款方。企业提供短期垫付款,但有权全额收回该垫付款并按照市场利率计收利息的,视同满足本条件。 满足 （ 2 ）转让合同规定禁止企业出售或抵押该金融资产,但企业可以将其作为向最终收款方支付现金流量义务的保证。 满足 （ 3 ）企业有义务将代表最终收款方收取的所有现金流量及时划转给最终收款方,且无 重大延误。企业无权将该现金流量进行再投资,但在收款日和最终收款方要求的 划转日之间的短暂结算期内,将所收到的现金流量进行现金或现金等价物投资, 并且按照合同约定将此类投资的收益支付给最终收款方的,视同满足本条件。 A公司未全额收到C公司的款项之前，没有义务将清收款项支付给C公司，有权将清收款项用于再投资。不满足 因此，不能终止确认金融资产（不良债权），同时收到C公司的款项应确认为负债。当收到的债权现金流超过成本时确认收益。 这种处理可能存在问题或者疑问，因为要确认一笔负债，但是A公司从C公司收到的款项不需要还给C公司，A公司不承担不良债权不能收回的风险，清收款项的20%对于A公司来讲是变动回报。同时按照此种方法收益确认需要延迟 2年。而且，A公司将不良债权转给C公司后，其所承担的该金融资产未来净现金流量金额及其分布变动的风险已经有了较大变化。
2 、收到C公司的现金流由 2 部分组成，固定部分1.2亿元及变动部分清收款项的20%。可以将金融资产分成 2 部分，与之对应的不良债权也分为 2 部分， 1 亿元及 0 元（不良债权收益权的对价由固定金额及清收款项20%构成，由于清收款项金额不确定，不良债权无法按照一定比列在固定回报很变动回报直接进行分摊，因此分为 1 亿元和 0 元）。 1 亿元即为特定可辨认现金流，该部分按照1.2亿元转给了C公司，可以将该金融资产终止确认。另外价值为 0 的不良债权由于收益不确认，暂不在账面上反映，待实际收到时确认。

回答人：chenyiwei
你的第一种观点更为合理。第二种观点的问题在于：从你说的情况看，实际上本案例是不满足构成“金融资产部分转移”的判断条件的，即只能对该不良资产作为一个整体来适用金融资产转移能否终止确认的判断标准。所以第二种意见中终止确认80%是不恰当的。